【裁判字號】    89,訴,1276
【裁判日期】    900510
【裁判案由】    娛樂稅
【裁判全文】
高雄高等行政法院判決                            八十九年度訴字第一二七六號
                              .
    原      告  甲○○
    訴訟代理人  池景清會計師
    被      告  嘉義市稅捐稽徵處
    代  表  人  江兆國
    訴訟代理人  許素梅
                曾和美
右當事人間因娛樂稅事件，原告不服台灣省政府中華民國八十九年十一月二日八九府
訴一字第一二九五二八號訴願決定，提起行政訴訟。本院判決如左：
    主  文
原告之訴駁回。
訴訟費用由原告負擔。
    事  實
甲、事實概要：
    緣原告自民國八十八年四月十七日起，至同年五月二十六日止，在嘉義市○○路
    二八七號，經營有女陪侍之ＫＴＶ業，營業額計新台幣（以下同）四００、００
    ０元，經嘉義市警察局第一分局於八十八年五月二十六日二十三時四十分許，在
    上址查獲，移送被告機關審理，認原告未依規定辦理娛樂稅代徵報繳手續，擅自
    於上址經營ＫＴＶ業，違反娛樂稅法第七條規定，逃漏娛樂稅一五、三八五元，
    依同法第十四條規定，追繳稅款一五、三八五元外，並按所漏稅額處七倍罰鍰，
    計一０七、六００元（計至百元止）。原告不服，申經復查，未獲變更；提起訴
    願後，經台灣省政府八十九年三月二十九日，八九府訴一字第一二二五八八號訴
    願決定將原處分撤銷，發還被告機關重行查核；嗣經被告機關依訴願撤銷意旨，
    闡明疑義後，重行查核決定維持原處分；原告仍表不服，提起訴願，業經駁回，
    遂提起本件行政訴訟。
乙、兩造聲明：
一、原告聲明求為判決：
  (一)訴願決定及原處分（含重行查核決定）均撤銷。
  (二)訴訟費用由被告負擔。
二、被告聲明求為判決：如主文所示。
丙、兩造之爭點：
一、原告主張之理由：
  (一)原告僅係「太平洋煙酒商行」之經理人，並非負責人。該店負責人乙○○亦於被
    告對其所作兩次談話筆錄中述及。惟被告竟不予採信，更不向該商行之現有員工
    求證，逕自以原告在派出所所作筆錄以及對該店之營業情形指證綦詳，就認定原
    告為該店之負責人，並視其為課稅主體予以補稅裁罰。原告是業務部門經理，亦
    為該店業務部門之負責人，對該部門之營業情形當然必須了解，但絕非一經濟主
    體之負責人，只要詢及該店當時之員工即可證實，為何捨棄此種人證，卻一昧以
    派出所之談話筆錄為據，有失偏頗。觀前行政法院（現最高行政法院）六十一年
    判字第七０號判例意旨：「認定事實，須憑證據，不得出於臆測」之證據法則及
    刑事訴訟法第一百五十六條「自白不得作為有罪判決之唯一證據，尚須查明其他
    證據是否與事實相符」，連在法院所為之自白尚不得作為判決之唯一證據，何況
    是在地方警局所作筆錄，然被告及訴願機關卻全然不予理會。
  (二)另被告以該店負責人乙○○每隔三天才會去店裡一次，以及對營運收支之不了解
    ，就以一般經驗法則為由，懷疑其經營事實，甚至負責人於八十八年五月二十九
    日，親自去申請補開四月份稅單及預繳五月份稅款，皆被視為迴護之舉，心態可
    議。被告以一連串之疑義以及原告在警察局之談話筆錄推測羅織，全然置事實之
    查證以及納稅人之權益於不顧，何能平服納稅人之心，原告僅是一受雇經理，月
    薪三萬元，除負責人乙○○已於筆錄中陳述外，尚有該店之員工可茲證明，此種
    事實，又豈推測羅織所能更改。
二、被告主張之理由：
  (一)查本件系爭營業地址原設有「太平洋煙酒商行」營業登記，負責人乙○○，營業
    項目為菸酒、視唱、視聽中心（有女陪侍者），自八十七年七月四日起，向被告
    辦理代徵報繳娛樂稅手續，娛樂稅每月查定營業額三六０、０００元，均由專人
    來處領取娛樂稅單（有談話筆錄附案可稽，詳附件十五），且除開業當月份及八
    十八年四月份未繳外，其餘各月份均按期完納，惟實際上「太平洋煙酒商行」於
    八十八年四月八日，即擅自歇業，俟本件八十八年五月二十七日為警查獲後，該
    行負責人乙○○始於同年五月二十九日，向被告申請補開四月份娛樂稅單，且於
    當日完納四、五月稅款（五月份限繳日期自八十八年六月一日起至同年六月十日
    止），顯為事後迴護之舉，不言可喻，合先敘明。
  (二)次按「人民身體之自由應予保障，．．．。非依法定程序之逮捕、拘禁、審問、
    處罰，得拒絕之。」「被告之自白，非出於強暴、脅迫、利誘、詐欺、違法羈押
    或其他不正之方法，且與事實相符者，得為證據。」分別為憲法第八條及刑事訴
    訟法第一百五十六條第一項所明定。查本件嘉義市警察局第一分局北興派出所警
    員，於八十七年五月二十六日二十三時四十分，至嘉義市○○路二八七號（大西
    洋ＫＴＶ）臨檢，原告於八十八年五月二十七日凌晨，在北興派出所作第一次筆
    錄聲稱其為該店負責人，並就其經營該店之營業期間、營業額、營業方式及繳稅
    情形指證綦詳，復於同年五月二十九日凌晨，在嘉義市警察局第一分局，就本案
    作第二次筆錄時，除聲稱其係經營太平洋ＫＴＶ，而「太平洋ＫＴＶ」係以前之
    舊店名，因提出申請營利事業登記證明為「大西洋ＫＴＶ」，故於北興派出所才
    會以「大西洋ＫＴＶ」作為供詞外，與第一次筆錄所言並無相左之處，且二次筆
    錄均於原告意識清醒下，經原告親閱後確認無訛始按捺指印，有嘉義市警察局第
    一分局八十八年六月二十八日嘉市警一刑字第一０三五九號函附案可稽；再者，
    上開營業地址雖設有「太平洋煙酒商行」，負責人乙○○，乙○○雖於八十八年
    六月十四日及同年八月五日，於被告處所製作談話筆錄，謂其確為該商行登記負
    責人，惟按獨資商號係以經營店務收取營業收入為要務，乙○○竟聲稱每隔三天
    才去店裡一次，實際營運及有關收支並不了解，且二次談話筆錄所稱營業額又前
    後不一致，況乙○○尚有八十七年七月間，營業稅二、五０三、四一二元及娛樂
    稅二八、二八九元等巨額欠稅未繳，亦承認無力繳納，於取得讓渡金始能繼續遷
    址營業；復據卷附讓渡書及租賃契約以觀，「太平洋煙酒商行」出讓人乙○○，
    承讓人丙○○，讓渡生效日期為八十八年四月九日，租賃期間自八十八年五月十
    八日起至九十年四月三十日止，然乙○○及丙○○於被告查核時，又分別書立說
    明書言明係自八十八年六月二十二日始有轉讓事實，惟遲至八十八年七月始以丙
    ○○為負責人辦理營利事業登記；由一般經驗法則與論理法則觀之，本件「太平
    洋煙酒商行」自八十八年四月八日自行歇業後，是否由乙○○繼續經營，不無疑
    義，抑或有讓渡事實，時過境遷，亦難考據。然原告於該商行歇業期間，憑著其
    營業經驗，於該址繼續經營同性質之行業，自屬當然。
  (四)末按「當事人主張事實須負舉證責任倘所提出之證據不足為其主張之證明自不能
    認其主張為真實。」此觀諸行政法院三十一年判字第五三號判例甚明；又按，商
    業登記法第三十二條規定，違反第三條，未經登記即行開業者，其處罰對象為實
    際行為人；經濟部八十二年三月十一日經商二一０二三五號函復核釋有案。本件
    原告於警察局前後二次調查筆錄均自承其為「太平洋ＫＴＶ」之負責人，按證據
    法則「首重初供」及實質課稅原則，被告依據原告所認諾之營業額一、二００、
    ０００元（參照財政部七十五年七月二十八日台財稅第七五四一四七九號函釋意
    旨，就坐檯費八００、０００元部分，未予列入核算娛樂稅之標的，即本件核課
    娛樂稅之營業額為四００、０００元），就原告未於開業前辦理娛樂稅代徵報繳
    手續之違反作為義務，肇致逃漏稅款之結果，以原告為課稅主體予以補稅裁罰，
    要無違反證據法則之適用，於法亦難謂有違，非原告事後一再執詞其僅為「太平
    洋煙酒商行」之經理人，即得卸責；訴狀理由，委不足採。
    理  由
一、按「娛樂稅，就左列娛樂場所、娛樂設施或娛樂活動所收票價或收費額徵收之：
    一．．．．三戲劇、音樂演奏及非職業性歌唱、舞蹈等表演。」「娛樂稅之納稅
    義務人，為出價娛樂之人。娛樂稅之代徵人，為娛樂場所、娛樂設施或娛樂活動
    之提供人或舉辦人。」「娛樂稅，照所收票價或收費額，依左列稅率計徵之：一
    ．．．．三、戲劇、音樂演奏及非職業性歌唱、舞蹈等表演，最高不得超過百分
    之五。」「凡經常提供依本法規定應徵收娛樂稅之營業者，於開業、遷移、改業
    、變更、改組、合併、轉讓及歇業時，均應於事前向主管稽徵機關辦理登記及代
    徵報繳娛樂稅之手續。」「違反娛樂稅法第七條之規定，未於開業、遷移、改業
    、變更、改組、合併、轉讓及歇業前，向主管稽徵機關辦理登記及代徵報繳娛樂
    稅手續者，處新台幣一萬五千元以上十五萬元以下罰鍰。」「娛樂稅代徵人不為
    代徵或短徵、短報、匿報娛樂稅者，除追繳外，按應納稅額處五倍至十倍罰鍰，
    並得停止其營業。」分別為娛樂稅法第二條第一項第三款、第三條、第五條第三
    款、第七條、第十二條及第十四條第一項所明定。又「代徵人觸犯娛樂稅法第十
    二條，如同時涉及同法第十四條及稅捐稽徵法第四十四條規定者，參照行政法院
    庭長評事聯席會議決議意旨，勿庸併罰，應擇一從重處罰。」財政部八十五年四
    月二十六日台財稅第八五一九０三三一三號函核釋有案。
二、查本件原告未依規定辦理娛樂稅代徵報繳手續，擅自於八十八年四月十七日起至
    同年五月二十六日止，在嘉義市○○路二八七號，經營有女陪侍之ＫＴＶ業，經
    嘉義市警察局第一分局，於同年五月二十六日二十三時四十分許，在上址查獲，
    移送被告機關審查結果，認原告違反娛樂稅法第七條規定，逃漏娛樂稅之事實，
    有上開警察分局八十八年六月一日嘉市警一刑字第九五五一號函及函附之原告於
    該分局刑事組與北興派出所所為偵訊（調查）筆錄及被告之嘉市稅違字第八八○
    七四一號處分書附於原處分卷可稽。原告雖主張渠僅係該太平洋ＫＴＶ店負責人
    乙○○所聘現場經理，警局筆錄係於酒醉意識不清情形下所為，不得執為證據云
    云。然查，原告於上開派出所及刑事組製作本件調查筆錄時，係於清醒狀態，本
    於自由意思而為等情，業據被告機關向移送之警察分局函查屬實，有該警察分局
    八十八年六月嘉市警一刑字第一○三五九號函附於原處分卷可查，並經製作本件
    筆錄之北興派出所警員侯方域到庭結證屬實，另經核原告於八十八年五月二十七
    日凌晨在上開北興派出所製作第一次筆錄，陳稱其為ＫＴＶ店負責人，並就其經
    營該店之營業期間、營業額、營業方式及繳稅情形陳述甚詳；於同年五月二十八
    日晚上十一時三十分，在上開分局刑事組製作第二次筆錄時，除陳稱所營店名為
    太平洋ＫＴＶ，而「太平洋ＫＴＶ」係以前之舊店名，因提出申請營利事業登記
    證明為「大西洋ＫＴＶ」，故於北興派出所才會以「大西洋ＫＴＶ」作為供詞外
    ，與第一次筆錄所言並無相左之處，且二次筆錄均經原告親閱後確認無訛始簽名
    按捺指印，簽名均甚工整，顯非泥醉者所能為之；況上述二份筆錄製作時間相隔
    將近一天，原告於經警臨檢時，縱有酒意，至刑事組複訊時，亦應已清醒，如第
    一次筆錄與事實不符，即應於當時提出更正；然如上述，原告前後二次警局調查
    筆錄均自承係被查獲ＫＴＶ店負責人，足認調查筆錄應出於原告自由意思所為。
三、至原告所舉證人黃添榮（自稱在系爭ＫＴＶ擔任服務生）於本院證稱：「．．．
    臨檢當日原告從外面開車回來，到了店中也有喝酒，我知道她真正醉了，但程度
    如何，我不清楚；原告是擔任經理，真正負責人是誰我不知道．．．」等語（見
    本院九十年三月二十八日準備程序筆錄）；其既係系爭ＫＴＶ店之服務生，竟不
    知負責人是何人，顯與常情不合，可見證言不實；況其既不知原告酒醉程度如何
    ，即無足證明原告於警局之筆錄係於泥醉意思不清情況下所為。又證人乙○○雖
    於被告機關調查時及本院準備程序中，均證稱伊為系爭ＫＴＶ負責人，原告係伊
    僱用之現場經理云云；然查，其於本院準備程序中，就太平洋ＫＴＶ店遷移至本
    件營業址前之舊址、舊址開設及結束之時間、新舊址分別向何人承租、ＫＴＶ店
    以何名目申請營利事業登記證等關於經營者所應為、應知之事項，均無法確答，
    顯見其證詞，要屬事後附合原告之詞，並無足採。況其亦證稱太平洋ＫＴＶ店於
    八十八年四月八日停業（此事實亦有太平洋菸酒商行稅籍異動查詢資料附在原處
    份卷可憑），約經三、四月後才繼續營業，嗣後並將店盤讓予第三人丙○○；參
    諸另一證人丙○○於本院證稱伊於八十八年五月間，見系爭ＫＴＶ店張貼盤讓啟
    事，乃與乙○○接洽，約定辦好變更登記後，讓渡契約才生效，故實際上係於同
    年十一月才正式頂下這間店等詞（以上均見本院九十年三月二十八日準備程序筆
    錄），對照本件原告於接受上開警局調查時，所述其營業時間為八十八年四月十
    七日起至同年五月二十六日，此段時間，乙○○經營之太平洋ＫＴＶ店既停業中
    ，且丙○○尚未正式受讓該店，而處於無人經營狀態，則原告利用該店原設備，
    自行經營即屬可能。至證人乙○○於本件違章事實遭查獲後，雖自動向被告機關
    補繳八十八年二月份起至同年五月份之娛樂稅，然此部分業經被告機關將非屬乙
    ○○實際經營部分予以核定退稅，並將所退稅款抵繳乙○○其他欠稅在案，有被
    告提出之各該退稅抵繳核定通知書及證明書附於本院卷足佐；足見原告所為非實
    際負責人之主張要無可採。
四、綜上所述，系爭ＫＴＶ店，於上述期間既由原告經營，復經警臨檢查獲係未經登
    記即行開業，且經原告於警局調查中所自認，其違反娛樂稅法第七條規定之事實
    ，洵堪認定。則被告本於實質課稅原則，就原告未於開業前辦理娛樂稅代徵報繳
    手續之違反作為義務，肇致逃漏稅款之結果，以原告為課稅主體予以補稅裁罰，
    並以原告於警訊筆錄自陳所營ＫＴＶ，每日營業額三０、０００元，迄被查獲止
    ，營業額共計一、二００、０００元，除其中坐檯費計八００、０００元，參照
    財政部七十五年七月二十八日台財稅第七五四一四七九號函釋意旨不予列入核算
    ＫＴＶ之營業額外，核計營業額計四００、０００元，並依據查得資料，本諸「
    一事不二罰」原則，僅依娛樂稅法第十四條規定除追繳稅款外，並按所漏稅額一
    五、三八五元處七倍罰鍰計一０七、六００元（計至百元止），揆諸首揭規定，
    並無不合；重行查核決定及訴願決定遞予維持亦無違誤。原告起訴請求撤銷訴願
    決定及原處分（含重行查核決定），並無理由，應予駁回。
五、據上論結，本件原告之訴為無理由，爰依行政訴訟法第一百九十五條第一項後段
    、第九十八條第三項前段，判決如主文。
中    華    民    國     九十        年      五      月       十        日
                         高雄高等行政法院第二庭
                                     審判長法官  高 秀 真
                                     法      官  戴 見 草
                                     法      官  江 幸 垠
右為正本係照原本作成。
如不服本判決，應於判決送達後二十日內向本院提出上訴書狀，其未表明上訴理由者
，應於提起上訴後二十日內向本院提出上訴理由書（須按對造人數附繕本）；如於本
判決宣示或公告後送達前提起上訴者，應於判決送達後二十日內補提上訴理由書（須
附繕本）。未表明上訴理由者，逕以裁定駁回。
提起上訴應預繳送達用雙掛號郵票七份（每份三十四元）。
中    華    民    國     九十        年      五      月      十四       日
                                     法院書記官  李 建 霆


司法院資訊處製作；財團法人民間司法改革基金會備份。
